臺灣高等法院高雄分院刑事裁定　　　　 100年度毒抗字第73號
抗　告　人
即　被　告　邱榮洲
上列抗告人因聲請觀察勒戒案件，不服臺灣高雄地方法院中華民
國100年4月26日裁定（100年度毒聲字第414號），提起抗告，本
院裁定如下：
    主  文
抗告駁回。
    理  由
一、本件抗告意旨略以：抗告人即被告邱榮洲（下稱抗告人）之
    尿液經檢驗結果，雖呈安非他命及甲基安非他命陽性反應，
    然抗告人因罹患鼻竇炎，曾於民國99年9 月間至藥局購買「
    鼻順通」藥錠服用，故尿液始呈安非他命及甲基安非他命陽
    性反應，並非抗告人有施用第二級毒品甲基安非他命。且抗
    告人於99年9 月間係處於假釋期間，每月須驗尿2 次，抗告
    人怎敢冒著遭撤銷假釋之風險而去施用毒品？綜上，原裁定
    顯非適法，爰依法提起抗告，請求撤銷原裁定云云。
二、原裁定意旨略以：抗告人於99年9 月18日18時20分許為警查
    獲時回溯96小時內之某時，在某不詳處所，施用第二級毒品
    甲基安非他命1 次，嗣於99年9 月18日18時20分許，在其高
    雄市○鎮區○○路92號住處為警查獲，經警採尿送驗結果，
    尿液呈安非他命及甲基安非他命陽性反應，足見抗告人確有
    施用第二級毒品之犯行，爰依毒品危害防制條例第20條第1
    項規定，裁定將被告送勒戒處所觀察、勒戒，其期間不得逾
    2 月。
三、經查：
  (一)按犯第10條之罪者，檢察官應聲請法院裁定，或少年法院（
    地方法院少年法庭）應先裁定，令被告或少年入勒戒處所觀
    察、勒戒，其期間不得逾2 月。觀察、勒戒後，檢察官或少
    年法院（地方法院少年法庭）依據勒戒處所之陳報，認受觀
    察、勒戒人無繼續施用毒品傾向者，應即釋放，並為不起訴
    之處分或不付審理之裁定；認受觀察、勒戒人有繼續施用毒
    品傾向者，檢察官應聲請法院裁定或由少年法院（地方法院
    少年法庭）裁定令入戒治處所強制戒治，其期間為6 個月以
    上，至無繼續強制戒治之必要為止。但最長不得逾1 年。依
    前項規定為觀察、勒戒或強制戒治執行完畢釋放後，5 年後
    再犯第10條之罪者，適用本條前2 項之規定。毒品危害防制
    條例第20條第1項、第2項、第3項分別定有明文。
  (二)抗告人雖辯稱：其並未施用第二級毒品甲基安非他命云云。
    惟查：
  1.抗告人於99年9 月18日18時20分許，在其高雄市○鎮區○○
    路92號住處為警查獲後，經警帶回高雄市政府警察局新興分
    局製作警詢筆錄，在製作警詢筆錄時，員警提供尿液採樣瓶
    由抗告人親自排放尿液並當面封緘捺印，抗告人之尿液編號
    確為A99638號等情，此有抗告人之警詢筆錄及毒品案件尿液
    送驗編號與真實姓名對照表各1 份在卷可稽（見警卷第2 至
    6 頁、第14頁反面），足認抗告人之尿液編號確為A99638號
    ，洵可認定。
  2.抗告人於經警查獲後採集之尿液（尿液編號A99638號），經
    送請高雄市立凱旋醫院先以酵素免疫分析法（EIA ）初步檢
    驗，復以氣相層析質譜儀法（GC-MS ）確認檢驗之結果，呈
    安非他命及甲基安非他命陽性反應等情，有毒品案件尿液送
    驗編號與真實姓名對照表及高雄市立凱旋醫院99年11月4 日
    轉碼編號A00000000 號濫用藥物尿液檢驗報告各1 紙在卷可
    稽（見警卷第14頁反面、第15頁）。而高雄市立凱旋醫院檢
    驗被告上開尿液，初步檢驗係採EIA 方法（酵素免疫分析法
    ），確認檢驗係採GC-MS （氣相層析質譜儀法），此有上開
    該尿液檢驗報告記載可稽。又尿液檢驗結果之正確性受到諸
    多因素之影響，如檢體簽收、處理、分析、文書處理及各檢
    驗單位所訂定之CUTOFFVALUE （閾值）不同等，均會影響到
    最後結果之判讀，目前尿液中煙毒之檢驗方法：一般實驗室
    接到尿液煙毒檢驗申請時，第一步驟為利用免疫分析法做初
    步篩檢，如篩檢濃度小於CUTOFFVALUE 即判讀為陰性反應；
    如篩檢濃度大於CUTOFFVALUE ，則必須進一步做確認試驗，
    確認試驗方法之原理須異於篩檢方法之原理，確認試驗方法
    目前國內常用的方法計有TOXI -LAB （毒物層析法）、GC（
    氣體色層分析法）、GC-MS （氣相層析質譜儀法），依各實
    驗單位設備不同，選用方法而有不同，其精密度依次為
    GC-MS 優於GC，而GC則優於TOXI-LAB等情，有高雄醫學大學
    附設中和紀念醫院83年6 月14日函覆臺灣高雄地方法院83年
    5 月9 日高仁刑公股字第9680號函之說明可資參酌。被告之
    尿液送請高雄市立凱旋醫院檢驗，初步檢驗係採EIA （酵素
    免疫分析法），確認檢驗係採GC-MS （氣相層析質譜儀法）
    ，已採用最精密檢驗方法GC-MS （氣相層析質譜儀法）確認
    檢驗，而該檢驗方法臨床上已足以排除偽陽性之反應。職是
    ，抗告人確有於99年9 月18日18時20分許為警查獲時回溯96
    小時內之某時，施用第二級毒品甲基安非他命1 次之犯行，
    堪以認定。
  (三)抗告人雖又辯稱：係因當時服用「鼻順通」藥錠，故尿液始
    呈安非他命及甲基安非他命陽性反應云云。惟查，以氣相層
    析質譜儀分析法進行確認者，不致產生偽陽性反應等情，有
    行政院衛生署管制藥品管理局以92年6 月20日管檢字第0920
    004713號函可參。準此，益徵被告上揭所辯係為圖飾卸責之
    詞，不足採信，本件事證已臻明確，被告確有施用第二級毒
    品之犯行，確堪認定。
四、綜上所述，原審依毒品危害防制條例第20條第1 項規定，裁
    定抗告人送勒戒處所觀察、勒戒，其期間不得逾2 月，經核
    並無不合，本件抗告為無理由，自應予以駁回。
五、據上論結，應依刑事訴訟法第412條，裁定如主文。
中    華    民    國  100     年    6     月    1     日
                  刑事第十一庭  審判長法  官  翁慶珍
                                      法  官  石家禎
                                      法  官  孫啟強
以上正本證明與原本無異。
不得再抗告。
中    華    民    國   100    年    6     月    1     日
                                      書記官  劉鴻瑛